臺灣士林地方法院刑事判決　　　　　　　　　　　　　九十二年度訴字第六四七號
　　公　訴　人　臺灣士林地方法院檢察署檢察官
　　被　　　告　甲○○
　　指定辯護人　蔡惠子律師
右列被告因違反槍砲彈藥刀械管制條例案件，經檢察官提起公訴（九十二年度偵字第
九四九五號），本院判決如左：
    主  文
甲○○未經許可，持有爆裂物，處有期徒刑貳年拾月，併科罰金新台幣壹萬元，罰金
如易服勞役以新台幣玖佰元（即銀元佰元）折算壹日。扣案爆裂物內含之黑色粉末
捌點玖參公克沒收。
    事  實
一、甲○○自民國八十七年七月某日起，因擔心其乾弟弟乙○○（起訴書誤載為詹干
    祥，應予更正）持有自製爆裂物會藉以尋仇鬧事，並預見該自製爆裂物具有殺傷
    力，竟仍基於不確定故意，在其台北縣汐止市○○路五十八巷九號二樓住處收受
    乙○○所交付之自製爆裂物一枚，且未經許可而持有之。嗣於九十二年五月二十
    七日，經警持搜索票前往臺北縣汐止市○○路五八巷九號二樓住處內搜索，當場
    扣得爆裂物一枚（內含九公克煙火類火藥，經取樣毛重一‧五四公克，實際淨重
    ０‧五九公克，取０‧０七公克供鑑驗用罄，餘０‧五二公克，連同未經取樣鑑
    驗部分，共餘八‧九三公克），及非屬槍砲彈藥刀械管制條例列管之藍波刀一把
    、信號彈實彈兩顆、空彈殼三顆。
二、案經台北市政府警察局報請臺灣士林地方法院檢察署檢察官偵查起訴。
    理  由
一、訊據被告甲○○固坦承於右揭時、地，因擔憂乙○○持自製之扣案爆裂物尋仇鬧
    事，即主動自乙○○處取得扣案爆裂物並持有，嗣經警持搜索票而查獲等情，惟
    否認有何違反槍砲彈藥刀械管制條例之犯行，辯稱：伊並不知道上開爆裂物有殺
    傷力云云。惟查：
(一)扣案之爆裂物經送內政部警政署刑事警察局鑑驗結果，其鑑定結論以：「爆裂物
    重一五一公克，係以直徑三二公厘、高五一公厘之塑膠圓柱形底片盒為容器，底
    片盒外部以紅色膠帶纏繞，底片盒一端外露三五○公厘長之爆引。經拆解後檢視
    ，外露之爆引連接至底片盒內裝九公克煙火類火藥，且盒內另裝二二顆工業用擊
    釘器之火藥筒、五根螺絲釘及一塊保麗龍。若點燃爆引，可延伸引燃罐內火藥發
    生爆炸，認具有殺傷力，係槍砲彈藥刀械管制條例第四條第一項第二款所指之爆
    裂物」；而內裝之黑色粉末九公克經取樣送驗後（取樣實際毛重一、五四公克，
    實際淨重○、五九公克，取○、○七公克供鑑驗用罄，餘○、五二公克），檢出
    鋁粉、硫粉、氯酸鉀等成份，認係煙火類火藥，此分別有內政部警政署刑事警察
    局九十二年八月四日刑偵五字第○九二○一四七三八三號鑑驗通知書（台灣士林
    地方法院檢察署九十二年偵字第九四五九號卷第二十一頁）、內政部警政署刑事
    警察局九十二年六月三十日刑鑑字第○九二○一一三一三二號鑑驗通知書（同前
    偵卷第二十二頁）各一紙附卷可憑。扣案爆裂物客觀上確具殺傷力，即堪認定。
(二)被告固以前揭情詞置辯，惟自扣案爆裂物之外觀（同前偵卷第三十五頁照片參照
    ）觀之，其大小可以單手握執，呈圓柱狀，引線且呈外露狀態，被告復自承乙○
    ○交爆裂物予伊時，外表並無包裝，是整顆拿予伊等語（同前偵卷第四十七頁）
    ，則固然非經專業鑑驗，一般人無以僅從外觀得悉扣案爆裂物之內部構造，然以
    一般知識經驗程度，已足判斷該爆裂物確實具有相當之危險性。再被告於警、偵
    訊以及本院審理中，迭稱前開爆裂物係在八十七年七月份左右，因伊擔心乙○○
    衝動亂使用爆裂物尋仇肇事，因此伊即將該爆裂物沒收以為保管（同前偵卷九十
    二年九月十六日警詢、九十二年五月二十七日警詢筆錄、九十二年十月三十一日
    偵訊筆錄參照），復於本院審理時供稱：伊原先是要把爆裂物拿去外面丟，但又
    怕別人撿去，後來又想丟到垃圾桶，但又怕引爆。垃圾車來的時候，本來要丟到
    垃圾車，又怕不小心撞擊引爆等語（本院九十三年二月十三日審理期日筆錄參照
    ）。則衡之常情，倘被告如其所辯，對於扣案爆裂物具有殺傷力一事毫無所悉，
    何以擔憂乙○○持以惹事生非？又何以擔憂任意棄置該爆裂物有引爆肇生他人受
    傷或財物損害之虞？綜合前情，可認被告對扣案爆裂物確具有殺傷力，應有預見
    ，仍進而持有，其主觀上即具有持有爆裂物之不確定故意。是被告辯稱不知所持
    有之扣案爆裂物具殺傷力云云，顯不足採。
(三)至於被告何因持有扣案爆裂物，證人乙○○固於本院審理時到庭結證稱：伊從未
    看過扣案爆裂物，亦未曾將扣案爆裂物交予被告云云，核與被告所供扣案爆裂物
    係因其擔憂乾弟即證人乙○○持以尋仇鬧事，經被告主動要求乙○○交付等語互
    核不相一致。然查，被告除扣案爆裂物外，亦同時地遭警持搜索票查獲ＧＦ信號
    彈實彈貳顆、空彈殼參顆（嗣經鑑驗非屬槍砲彈藥刀械管制條例列管之子彈或爆
    裂物，內政部警政署刑事警察局九十二年八月四日0000000000號鑑驗
    通知書參照，同前偵卷第二十一頁）、藍波刀一把（經鑑驗不符合管制刀械之圖
    例及說明要件，有台北市政府警察局九十二年七月三日北市警保字第０九二三七
    九五一四００號函參照，同前偵卷第十八頁），被告就此一部份扣案彈藥、彈殼
    部分辯稱係姓名年籍不詳，綽號「傑哥」之男子，於九十年七月份交其保管，就
    刀械部分辯稱係綽號小宇之乾弟弟借來把玩，至關於如何取得扣案爆裂物之過程
    ，被告於警詢、偵查，及本院審理中均迭為一致之供述，陳稱係自乙○○處取得
    ，如被告所供並非實情而係臨訟捏造、為己脫罪之辯解，則何以不就扣案一枚爆
    裂物，併同ＧＦ信號實彈貳顆、空彈殼參顆、藍波刀一把均推由無法查考年籍資
    料之「傑哥」或「小宇」交付寄藏而為辯解？再參以被告與證人乙○○確曾以乾
    兄弟相稱，雙方且無過節，亦據證人乙○○到庭證述詳確，亦可佐被告所供真實
    。此外，證人乙○○與被告利害相反，且若為真實之證言將恐自己受刑事訴追或
    處罰，難免為避己之罪而有偏頗之虞，亦難期待其為客觀真實之陳述，因認被告
    所供情節較為可採。
(四)本件事證明確，被告犯行已堪認定，應依法論科。
二、按槍砲彈藥刀械管制條例第七條第四項、第十二條第四項所稱「持有」，係指為
    自己占有其物，置於自己實力支配下之意；所稱「寄藏」係指受人之委託而代為
    保管並予藏匿之意。本件被告甲○○係因擔心乙○○會持有上開爆裂物藉以尋仇
    鬧事，而收受其所交付之爆裂物，乙○○並未囑託被告代為寄藏，且參酌被告取
    得扣案爆裂物後，原欲拋棄扣案爆裂物等情，足見被告主觀上顯無代乙○○保管
    藏放扣案爆裂物之意思；而被告既預見扣案爆裂物具有殺傷力，仍將之置於其臺
    北縣汐止市○○路五八巷九號二樓之住處，核其所為，自係犯槍砲彈藥刀械管制
    條例第七條第四項之未經許可，持有爆裂物罪。檢察官於起訴書原認被告係犯槍
    砲彈藥刀械管制條例第七條第四項之未經許可，寄藏爆裂物罪，尚有未洽，惟此
    部分業據蒞庭檢察官於本院九十三年二月十三日審理期日，當庭更正，附此敘明
    。被告甲○○於持有爆裂物後，槍砲彈藥刀械管制條例雖曾於八十九年七月五日
    修正公布，並於同年月七日生效，嗣於九十年十一月十四日再次修正公布，惟本
    案被告乙○○涉犯同法第七條第四項未有修正，即無行為後法律變更可言，不生
    新舊法比較之問題。再按未經許可寄藏、持有槍、彈，其持有之繼續，乃行為之
    繼續，亦即一經持有槍、彈，犯罪即已成立，惟其完結須繼續至持有行為終了之
    時，故包括持有之寄藏槍、彈行為，自亦為行為之繼續，其犯罪之完結，須繼續
    至持有行為終了之時為止（最高法院八十八年度臺上字第七○一二號、四六○八
    號、七六一號判決參照），而犯該條項之罪，有無累犯之適用，亦應以其持有行
    為終了時，是否在前案受有期徒刑執行完畢後五年以內以決之，最高法院亦著有
    八十一年度台非字第一八一號判決意旨可資參照。而查，被告前於八十六年間因
    違反麻醉藥品管理條例，經本院於八十六年八月二十日，以八十六年易字第二一
    七九號判決，判處有期徒刑四月，並於八十六年十一月十七日易科罰金執行完畢
    ，有台灣高等法院被告全國前案記錄表一紙在卷可參，其固於有期徒刑執行完畢
    後之五年內，即再未經許可而持有爆裂物，惟本件被告持有扣案爆裂物終了時即
    經警查獲之九十二年五月二十七日，已在前案有期徒刑執行完畢五年以後，揆諸
    前引最高法院判決意旨，被告即不構成累犯，無從依刑法第四十七條加重其刑。
    末按犯罪之情狀顯可憫恕者，得酌量減輕其刑，刑法第五十九條訂有明文。查被
    告甲○○因擔心其乾弟弟乙○○持有爆裂物會藉以尋仇鬧事，其因年輕識淺，一
    時失慮，於同儕之間強為調人，出於良善之動機而犯此罪，亦未釀成無以彌補之
    災害，審酌其犯罪之客觀情狀及原因，本院認對被告科以槍砲彈藥刀械管制條例
    第七條第四項之法定最低度之刑即五年以上有期徒刑，猶嫌過重，爰依刑法第五
    十九條規定，減輕其刑。爰審酌被告素行、犯罪動機、智識程度、持有該爆裂物
    對社會安寧、人身安全及治安之潛在影響程度、被告並未利用扣案爆裂物犯案、
    犯罪被查獲後坦承犯行，態度良好等一切情狀，量處如主文所示之刑，並就罰金
    部分諭知易服勞役之折算標準。再九十年十一月十四日修正公布之槍砲彈藥刀械
    管制條例已將第十九條原關於強制工作之規定刪除，又刑法第二條第二項規定：
    「保安處分適用裁判時之法律」。現槍砲彈藥刀械管制條例關於強制工作之規定
    既已刪除，而本案被告持有扣案爆裂物，其持有期間即自八十七年七月間起，迄
    九十二年五月二十七日經警查獲止，被告均無持上開爆裂物犯罪之紀錄，有臺灣
    士林地方法院檢察署刑案資料查註紀錄表及台灣高等法院被告全國前案紀錄表各
    乙紙附卷可稽，尚難認被告具有犯罪之習慣或以犯罪為常業或因遊蕩或懶惰成習
    而犯罪之情事，況其未經許可持有爆裂物，已經本院判處如主文所示之有期徒刑
    併科罰金，應已足達到預防其再犯之特別目的，依其犯罪情節，本院認無另依刑
    法予以保安處分加以矯治之必要，爰不再對被告諭知強制工作之保安處分，附此
    敘明。
三、至扣案之爆裂物一枚，經鑑驗具有殺傷力，已如前述，而其業經鑑驗機關拆解完
    畢，已不具殺傷力，爰不另為沒收之諭知。惟經拆解後之爆裂物內含黑色粉末九
    公克，經取樣毛重一‧五四公克，實際淨重０‧五九公克，取０‧０七公克供鑑
    驗用罄，取樣部分尚餘０‧五二公克，連同未經取樣鑑驗部分，共餘淨重八‧九
    三公克，鑑驗結果檢出鋁粉、硫粉、氯酸鉀等成分屬煙火類火藥，依卷附內政部
    警政署八十七年一月二日八六警署保字第一一一八四八號函檢附內政部八十六年
    十一月二十四日台（八六）內警字第八六七０六八三號公告為爆裂物組成零件，
    係違禁物，應依刑法第三十八條第一項第一款宣告沒收。
據上論斷，應依刑事訴訟法第二百九十九條第一項前段，槍砲彈藥刀械管制條例第七
條第四項，刑法第十一條前段、第五十九條、第四十二條第二項、第三十八條第一項
第一款，罰金罰鍰提高標準條例第二條，現行法規所定貨幣單位折算新台幣條例第二
條，判決如主文。
本案經檢察官陳家美到庭執行職務。
中      華      民      國      九十三      年    二    月    二十七    日
                                  臺灣士林地方法院刑事第二庭
                                        審判長法  官  杜  惠  錦
                                              法  官  張  國  棟
                                              法  官  許  辰  舟
右正本證明與原本無異。
如不服本件判決，得自判決送達之日起十日內，向本院提起上訴。
                                              書記官  蘇  彥  宇
中      華      民      國      九十三      年    三    月      二      日
附錄本判決論罪科刑依據之法條：
槍砲彈藥刀械管制條例第七條第四項
  未經許可，持有、寄藏或意圖販賣而陳列第一項所列槍砲、彈藥者，處五年以上有
  期徒刑，併科新台幣一千萬元以下罰金。
